臺灣高等法院刑事判決
110年度上訴字第1376號
上  訴  人  
即  被  告  呂倩萱



輔  佐  人
即被告之夫  叢仲麟
指定辯護人  本院公設辯護人戴遐齡
上列上訴人即被告因傷害等案件，不服臺灣士林地方法院109年
度訴字第209號，中華民國110年2月23日第一審判決（起訴案號
：臺灣士林地方檢察署109年度偵字第3708、6340號），提起上
訴，本院判決如下：
    主  文
原判決關於呂倩萱妨害公務部分、傷害部分，均撤銷。
呂倩萱犯妨害公務罪，處拘役肆拾日，如易科罰金，以新臺幣壹
仟元折算壹日。扣案安全帽壹個沒收。又犯傷害罪，處拘役參拾
日，如易科罰金，以新臺幣壹仟元折算壹日。 
其他上訴駁回。
上開撤銷改判部分及上訴駁回部分所處之刑，應執行拘役捌拾伍
日，如易科罰金，以新臺幣壹仟元折算壹日。均緩刑貳年。
    事  實
一、呂倩萱於民國109年2月15日11時37分許，至臺北市○○區○○○○
    設○○市○○區○○路000號9樓，下稱士林區公所）社會課申請急
    難救助金，經承辦職員施文章告知依照臺北市政府社會局規
    定其尚不能申請，呂倩萱因而心生不滿，明知施文章為士林
    區公所依法執行職務之公務員，竟基於妨害公務執行之犯意
    ，將其所有安全帽1個朝施文章臉部丟擲，以此強暴方式妨
    害施文章依法執行職務，並致施文章受有右臉頰鈍挫傷傷害
    （傷害部分未據告訴）。
二、於前開紛爭發生後，士林區公所之駐衛警經通知至現場維持
    秩序，呂倩萱見狀即舉起士林區公所所有、由秘書室課員歐
    致善管理之盆栽1個【價值新臺幣（下同）200元】，並作勢
    持盆栽敲擊自己頭部，因該駐衛警上前阻止而作罷，詎呂倩
    萱竟仍基於毀損之犯意，於同日11時40分許，在士林區公所
    內，將上開盆栽摔落在地，致該盆栽破碎而不堪使用，足生
    損害於士林區公所。
三、於同日11時50分許呂倩萱遭獲報到場之員警以妨害公務、毀
    損罪現行犯逮捕，並扣得上開安全帽1個，而於同日晚間移
    送至臺灣士林地方檢察署（設址臺北市○○區○○路000號下稱
    士林地檢署）。詎呂倩萱明知士林地檢署執勤法警陳俊元為
    依法執行職務之公務員，竟基於妨害公務執行、傷害之犯意
    ，於同日20時20分許，在士林地檢署拘留室內，張口咬住陳
    俊元左手手背1次，以此強暴方式妨害陳俊元依法執行職務
    ，且致陳俊元受有左手手背5公分X5公分紅腫、紅腫中央處2
    公分X1公分擦傷傷害。
四、案經臺北市政府警察局士林分局報告及陳俊元訴由士林地檢
    署檢察官偵查起訴。
    理  由
壹、證據能力
一、按被告以外之人於審判外之言詞或書面陳述，除法律有規定
    者外，不得作為證據；又被告以外之人於審判外之陳述，雖
    不符刑事訴訟法第159條之1至第159條之4之規定，而經當事
    人於審判程序同意作為證據，法院審酌該言詞陳述或書面陳
    述作成時之情況，認為適當者，亦得為證據。當事人、代理
    人或辯護人於法院調查證據時，知有第159條第1項不得為證
    據之情形，而未於言詞辯論終結前聲明異議者，視為有前項
    之同意，刑事訴訟法第159條第1項及第159條之5分別定有明
    文。經查，本判決下列所引用上訴人即被告呂倩萱（下稱被
    告）以外之人於審判外之陳述，檢察官、被告、輔佐人即被
    告之夫叢仲麟（下逕稱姓名）及辯護人對於證據能力無爭執
    ，迄於本院言詞辯論終結前均未聲明異議，本院審酌上開證
    據資料作成時之情況，尚無違法不當或證明力明顯過低之瑕
    疵，亦認為以之作為證據應屬適當，爰依上開規定，認前揭
    證據資料均有證據能力。
二、次按除法律另有規定外，實施刑事訴訟程序之公務員因違背
    法定程序取得之證據，其有無證據能力之認定，應審酌人權
    保障及公共利益之均衡維護，刑事訴訟法第158條之4定有明
    文。本案以下所引用之非供述證據，並無證據證明係實施刑
    事訴訟程序之公務員違背法定程序所取得，且經本院於審理
    時合法踐行調查程序，自應認均具有證據能力，得作為證據
    。
貳、認定犯罪事實所憑之證據及理由
    上開犯罪事實，業據被告坦承不諱（見本院卷第429頁），
    核與證人施文章（見偵3708卷第37至38、107至109頁）、歐
    致善（見偵3708卷第31至33、113至115頁）、證人即告訴人
    陳俊元（見偵3708卷第81至83頁）（上開證人下均逕稱姓名
    ），並有臺北市政府警察局士林分局搜索扣押筆錄、扣押物
    品目錄表、扣案物照片各1份（見偵3708卷第41至43、45、4
    9頁）、陳俊元傷勢照片2份、差勤資料、驗傷診斷證明書各
    1份（見偵3708卷第51、79、85至87、91頁）、現場照片及
    監視器錄影畫面截圖各1份（見偵3708卷第59至60頁，訴209
    卷二第53頁）、花材明細表1份（見偵3708卷第67頁）、施
    文章診斷證明書、差勤資料各1份（見偵3708卷第121、123
    頁）、臺灣士林地方法院公務電話紀錄2份（見訴209卷二第
    75至77頁）在卷可稽，復有扣案安全帽1個為憑，足認被告
    上開任意性自白與事實相符。綜上所述，本案事證明確，被
    告犯行均堪認定，應依法論科。
參、論罪科刑
一、按行為後法律有變更者，適用行為時之法律，但行為後之法
    律有利於行為人者，適用最有利於行為人之法律，刑法第2
    條第1項定有明文。查被告行為後，刑法第135條於110年1月
    20日修正公布，並自同年月22日施行，修法前刑法第135條
    第1項規定：「對於公務員依法執行職務時，施強暴脅迫者
    ，處3年以下有期徒刑、拘役或9千元以下罰金。」（即第1
    次修法後之規定），修法後則規定：「對於公務員依法執行
    職務時，施強暴脅迫者，處3年以下有期徒刑、拘役或30萬
    元以下罰金。」，經比較修法前、後之規定，修正後刑法第
    135條第1項法定刑中之罰金刑刑度已有提高而顯然不利於被
    告，是本案被告自應適用修正前刑法第135條第1項規定論處
    。
二、核被告就事實一所為，係犯修正前刑法第135條第1項之妨害
    公務罪執行罪；就事實二所為，係犯刑法第354條之毀損罪
    ；就事實三所為，係犯修正前刑法第135條第1項之妨害公務
    執行罪、刑法第277條第1項之傷害罪。
三、被告就事實三部分，係以一行為同時觸犯妨害公務執行罪、
    傷害罪，為想像競合犯，應依刑法第55條規定，從一重之傷
    害罪處斷。
四、被告上開所犯各罪，犯意各別，行為互殊，應分論併罰。
五、又事實二部分，被告供稱不知該盆栽為士林區公所所有等語
    （見偵3708卷第23頁），且無積極證據足認其主觀上認識所
    毀損之盆栽為公務員職務上掌管之物，依所知輕於所犯之原
    則，被告應論以刑法第354條之毀損罪。
肆、撤銷改判之理由（事實一、三部分）
一、原審就事實一、三部分予以論罪科刑，固非無見，惟查：被
    告事實一、三行為後，刑法第135條第1項規定有所修正，經
    新舊法比較，原判決疏未適用較有利於被告之修正前刑法第
    135條第1項之規定；且被告於本院審理時與陳俊元調解成立
    ，並全數賠償完竣，原審未及審酌上情而為量刑，均尚有未
    合。被告上訴就此部分指摘原審量刑過重，為有理由，應由
    本院就此部分罪刑均撤銷改判。
二、爰審酌被告因申請急難救助金不符合資格遭拒，竟不思理性
    處理，率爾持安全帽丟擲依法執行公務之公所課員施文章，
    且經警以現行犯逮捕、移送士林地檢署後，明知值勤法警陳
    俊元為依法執行職務之公務員，竟張口咬住陳俊元左手手背
    1次，以上開強暴方式妨害施文章、陳俊元依法執行職務，
    且致陳俊元受有上開傷害，所為實應非難；然被告於本院審
    理時終能坦承犯行，另與陳俊元調解成立，且給付賠償金2
    萬元完竣等情，有本院110年度附民移調字第205號調解筆錄
    、陳俊元之郵局存摺封面影本、無摺存款收執聯各1份（見
    本院卷第472至474頁）附卷可參，犯後態度尚可，及被告係
    中度身心障礙，患有急性睡眠障礙、雙極性情感疾患等病狀
    乙節，有身心障礙證明1份、臺北榮民總醫院診斷證明書3份
    、110年9月8日北總精字第1100004088號函暨所附被告病歷
    資料1份（見偵3708卷第25、63頁，本院卷第118、144至420
    、476頁）在卷可查，兼衡叢仲麟供稱被告係土木工程碩士
    畢業之智識程度、已婚、與叢仲麟同居、目前無業之家庭生
    活經濟狀況（見本院卷第469頁），與被告犯罪之動機、目
    的、手段、陳俊元所受損害，及檢察官、辯護人均請求從輕
    量刑等語（見本院卷第469頁）等一切情狀，分別量處如主
    文第2項所示之刑，並均諭知易科罰金之折算標準。
三、扣案安全帽1個，為被告所有供事實一犯罪所用之物，應依
    刑法第38條第2項前段規定宣告沒收。　　
伍、駁回上訴之理由（事實二部分）　
一、原審同前開有罪之認定，以被告罪證明確，適用刑法第354
    條、第41條第1項前段等規定，並以行為人之責任為基礎，
    審酌被告因申請急難救助不符合資格遭拒，竟不思理性處理
    ，毀損士林區公所所有，由歐致善管理之盆栽1個，所為實
    應非難，並審酌被告否認犯行之犯後態度，專科畢業之智識
    程度、已婚、育有4名子女、目前無業之家庭生活狀況；兼
    衡上開盆栽之價值、被告領有中度身心障礙證明、急性睡眠
    障礙等病狀之情事及被告犯罪之動機、目的、手段等一切情
    狀，量處拘役20日，並諭知易科罰金之折算標準。經核原審
    此部分認事用法並無違誤，量刑亦屬妥適。
二、被告以原審量刑過重為由提起上訴。惟查：按量刑之輕重，
    係屬事實審法院得依職權自由裁量之事項，苟已斟酌刑法第
    57條各款所列情狀，而未逾越法定刑度，不得遽指為違法（
    最高法院72年台上字第6696號判例意旨參照）。且法院對於
    被告為刑罰裁量時，必須以行為人之罪責為依據，而選擇與
    罪責程度相當之刑罰種類，並確定與罪責程度相稱之刑度。
    縱使基於目的性之考量，認定有犯罪預防之必要，而必須加
    重裁量時，亦僅得在罪責相當性之範圍內加重，不宜單純為
    強調刑罰之威嚇功能，而從重超越罪責程度為裁判，務求「
    罪刑相當」。且在同一犯罪事實與情節，如別無其他加重或
    減輕之原因，下級審量定之刑，亦無過重或失輕之不當情形
    ，則上級審法院對下級審法院之職權行使，原則上應予尊重
    （最高法院85年度台上字第2446號判決意旨參照）。原審量
    刑時業已審酌上情（詳前述），係以行為人責任為基礎，斟
    酌刑法第57條各款事由，而為刑之量定，既未濫用自由裁量
    之權限，亦無逾越職權或違反比例原則、罪刑均衡原則，自
    難認有何違法或不當。被告猶執前詞提起上訴請求從輕量刑
    云云，並無理由，應予駁回。
陸、上開撤銷改判部分（即事實一、三）與上訴駁回部分（即事
    實二）所處之刑均為拘役，爰審酌被告所犯數罪反應出之人
    格特性，所犯上開各罪犯罪之時間、類型、侵害法益種類，
    數罪對法益侵害之加重效應，暨實現整體刑法目的、刑罰經
    濟的功能等總體情狀等情綜合判斷，而定應執行之刑如主文
    第4項所示，並諭知易科罰金之折算標準。　　　
柒、宣告緩刑之理由
    被告前未曾因故意犯罪受有期徒刑以上刑之宣告，有本院被
    告前案紀錄表1份在卷可參，且審酌被告於本院審理時已與
    陳俊元達成民事調解，並全數支付賠償金完竣，陳俊元表示
    請求給予被告緩刑機會等情，有前開調解筆錄1份在卷可查
    ，且檢察官請求宣告被告緩刑等語（見本院卷第469頁），
    兼衡被告係中度身心障礙、患有上開精神疾病等情，已如前
    述，本院認被告經此偵審程序及論罪科刑之宣告，應知所警
    惕，信無再犯之虞，因認對被告所宣告之刑以暫不執行為適
    當，爰併依刑法第74條第1項第1款規定，宣告緩刑2年，以
    勵自新。
據上論斷，應依刑事訴訟法第368條、第369條第1項前段、第364
條、第299條第1項前段，判決如主文。
本案經檢察官劉畊甫提起公訴，檢察官孫冀薇、羅松芳到庭執行
職務。
中　　華　　民　　國　　110 　年　　12　　月　　14　　日
                  刑事第十二庭  審判長法　官  陳如玲
                                      法　官  魏俊明
                                      法　官  蔡如惠
以上正本證明與原本無異。
妨害公務、毀損部分不得上訴。
其他部分如不服本判決，應於收受送達後20日內向本院提出上訴
書狀，其未敘述上訴之理由者並得於提起上訴後20日內向本院補
提理由書（均須按他造當事人之人數附繕本）「切勿逕送上級法
院」。
                                       書記官  宗志強
中　　華　　民　　國　　110 　年　　12　　月　　14　　日
附錄：本案論罪科刑法條全文
修正前刑法第135條第1項
對於公務員依法執行職務時，施強暴脅迫者，處3年以下有期徒
刑、拘役或9千元以下罰金。
中華民國刑法第277條第1項
傷害人之身體或健康者，處5年以下有期徒刑、拘役或50萬元以
下罰金。
中華民國刑法第354條
毀棄、損壞前二條以外之他人之物或致令不堪用，足以生損害於
公眾或他人者，處2年以下有期徒刑、拘役或1萬5千元以下罰金
。